臺灣臺北地方法院交通事件裁定            九十年度交聲字第六○三號
    異議人即
    受處分人    甲○○
右列受處分人因違反道路交通管理處罰條例案件，對於台北市交通事件裁決所中華民
國九十年五月三十日所為之處分（原處分案號：北監六字第裁四○－Ｃ000000
00號）聲明異議，本院裁定如左：
        主      文
異議駁回。
        理      由
一、按交通違規事件之裁罰，性質上屬於交通行政主管機關本於職權就公法上具體事
    件所為之決定而對外直接發生法律效果之單方行政行為；關於其新舊法之適用原
    則，參酌行政法院五十六年度判字第八一號判例意旨「本件原告行為時尚在舊所
    得稅法施行期間，實體上固應適用舊法，但被告官署稽徵程序係開始於現行所得
    稅法令公布施行以後，程序上即應適用新法」所示，係採「實體從舊，程序從新
    」之原則。自應適用行為時即修正前之舊法，尚無新舊法之比較問題，核先敘明
    。次按汽車駕駛人，駕駛汽車違反道路交通安全規則，因而肇事致人死亡者，吊
    銷其駕駛執照，道路交通管理處罰條例第六十一條第一項第四款定有明文；又大
    型汽車在雙向四車道行駛時，除超越同一車道之前車或準備左轉外，均不得在內
    側車道行駛，道路交通安全規則第九十八條第一項第一款亦定有明文。
二、本件受處分人即異議人甲○○於民國九十年四月二十九日上午八時四十七分左右
    ，駕駛車號ＡＪ－九二七號曳引車後拖ＣＵ－六八號全拖車，沿台北縣新店市○
    ○路○段行駛，途經與同市○○路○○路口附近雙向四線車道路段，竟違規行駛
    內線車道，致擦撞右後方由吳秉璇所駕駛車號ＱＷ－七六六號機車，使吳秉璇人
    車倒地，遭該曳引車右後車輪輾壓，致顱骨骨折當場死亡。台北縣警察局新店分
    局員警乙○○據報前往處理，以受處分人未遵守道路交通安全規則第九十八條第
    一項第一款規定違規行駛內線車道，因而肇事致人死亡，有違反道路交通管理處
    罰條例第六十一條第一項第四款之違規行為制單舉發。嗣受處分人於應到案日期
    前申訴，原處分機關函請原舉發機關調查結果，仍認受處分人有上開違規行為而
    裁處吊銷駕駛執照之處分。
三、訊據受處分人固不否認其於右開時地駕駛右開車輛行駛內線車道，惟辯稱：因所
    駕駛車輛較大，且當時外側車道有停車，伊遂行駛內側車道，不知為何被害人所
    駕駛之機車會與之發生擦撞，且本件車禍案件檢察官已經不起訴云云。經查：本
    案受處分人之業務過失致死案件，經台灣台北地方法院檢察署檢察官，以無期待
    防範可能性，為不起訴處分確定，固非無見，但其認定係針對刑事責任為之，與
    本案論究受處分人交通違規案件在性質上自有不同，換言之，本案仍須斟酌相關
    事證以為認定，不受不起訴處分之拘束，核先敘明。次查：本案受處分人在雙向
    四線車道行駛，違規行駛內線車道之事實，業據受處分人所坦承，復有台北縣警
    察局新店分局道路交通事故調查報告表及現場照片五張附卷足憑，是受處分人違
    規行駛內線車道應堪認定。而被害人因不明原因向左傾倒進入內側車道，與該肇
    事車輛發生擦撞，致遭受處分人所駕駛車輛之右後輪輾斃，已據台灣台北地方法
    院檢察署偵查明確，有該署九十年度偵字九五九三號不起訴處分書影本附卷可稽
    ，另台灣省台北縣區車輛行車事故鑑定委員會亦同此認定，有該會九十年七月六
    日北鑑字第九○一五五五號函影本附卷可佐。足見，被害人因受處分人違規行駛
    內線車道，致在不明原因向左傾倒時，無處可閃，遭違規行駛內線道之曳引車輾
    斃，應堪認定。是受處分人違反交通安全規則第九十八條第一項第一款之規定，
    因而肇事致人死亡之行為足堪認定。從而原處分機關乃依前揭道路交通管理處罰
    條例第六十一條第一項第四款及違反道路交通管理事件統一裁罰標準表之規定裁
    處受處分人吊銷駕駛執照，核無違誤，本件受處分人之異議為無理由，自應將其
    異議駁回。
據上論斷，應依道路交通案件處理辦法第十九條，裁定如主文。
中      華      民      國    九十一      年      五    月    三十一    日
                                      臺灣臺北地方法院交通法庭
                                          法  官  劉  嶽  承
右正本證明與原本無異。
如不服本裁定，應於裁定送達後五日內向本院提出抗告狀。
                                          書記官  江  虹  儀
中      華      民      國    九十一      年     五     月    三十一    日
